臺灣臺北地方法院刑事判決　　　　　　　93年度易字第1087號
　　公　訴　人　臺灣臺北地方法院檢察署檢察官
　　被　　　告　己○○
　　　　　　　　　　　　九巷一.
　　選任辯護人　陳珈谷律師
　　　　　　　　邱晃泉律師
　　被　　　告　乙○○
　　選任辯護人　陳珈谷律師
上列被告等因違反食品衛生管理法案件，經檢察官聲請簡易判決
處刑（93年度偵字第10608號），經本院認不宜以簡易判決處刑
，改簽依通常程序審理，及經檢察官追加起訴，本院判決如下：
    主  文
己○○、乙○○均無罪。
    理  由
一、公訴意旨略以：被告己○○係臺北市福臨門餐廳股份有限公
    司（下稱福臨門餐廳）負責人，被告乙○○係臺北市松山區
    ○○○路四段一百八十六號二樓福臨門餐廳南京店（下稱福
    臨門餐廳南京店）店長，分別負有管領監督餐廳營運之責，
    本應注意及維護餐廳廚房設備、食品儲存之清潔，避免所製
    造販賣之食品含有有害人體健康之病原菌，且無不能注意之
    情事，竟疏於注意，於民國93年5月9日19時許，在福臨門餐
    廳南京店內，提供婚禮喜宴餐點時，將含有腸炎弧菌Ｋ八型
    病原菌之食品，提供予客人黃志群等二十多人食用，致黃志
    群等人食用後，於翌日陸續出現腹痛、腹瀉、嘔吐等症狀而
    前往就醫，經臺北市立忠孝醫院通報行政院衛生署疾病管制
    局派員前往查訪，並採集檢體送驗後，始悉上情。因認被告
    二人分別涉有違反食品衛生管理法第34條第3項之罪嫌。
二、關於公訴人93年11月8日追加起訴被告乙○○涉前開罪嫌之
    部分，業據公訴人當庭陳明係認此部分與前已起訴之被告己○○所涉案件，二者屬刑事訴訟法第7條3款所規定之數人同
    時在同一處所各別犯罪之相牽連情形，始據以追加起訴，且
    依公訴人追加起訴所載犯罪事實，係以被告乙○○對福臨門
    餐廳南京店販賣食品之情況有管領監督責任，因而有注意義
    務，與原起訴之被告己○○涉嫌情節同認係因其對該福臨門
    餐廳南京店負有不得販賣染有病原菌食品注意義務，卻分別
    疏未注意而有過失之事實相對照，公訴人確已載明被告乙○○與原起訴被告己○○之過失行為地在同一處所，至於被告
    乙○○之選任辯護人所稱被告己○○斯時並不在該福臨門餐
    廳南京店一事，姑不論刑事訴訟法第7條第3款關於相牽連案
    件之規定既係為訴訟經濟之考量，自應以起訴事實是否載明
    有該款情形以為斷，至於行為人實際上是否犯罪且果有該款
    情形一事，則屬經法院審理判決後始足以探究之問題，被告
    乙○○之選任辯護人所稱情事，與起訴事實所載被告己○○
    對該處所販賣食品有無違反食品衛生管理法之問題，是否具
    有監督管理而應負注意義務者本屬二事，且此乃涉及被告二
    人經法院審理結果是否負有罪責之事項，本件就起訴及追加
    起訴所載事實為形式之認定，公訴人既係以二者屬相牽連案
    件始據以追訴，有追加起訴之訴訟經濟利益，此部分追加起
    訴應屬合法，先予敘明。
三、訊據被告己○○、乙○○二人均堅詞否認涉犯上揭犯行，被
    告己○○辯稱：伊僅是福臨門餐廳之公司代表人，實際食物
    處理操作均是主廚、店長負責管理，伊並不在現場，且該食
    物中毒原因係因材料或其他原因所造成並不清楚，若是廚師
    發生錯誤不應由伊承擔等語，被告乙○○則辯稱：並不清楚
    造成中毒之原因為何等語。而公訴人認被告涉犯前開罪嫌，
    無非以被告己○○之供述，被告乙○○以證人身分所為證言
    ，及有臺北市政府衛生局疑似食物中毒案呈報局長速報單、
    臺北市政府菘山區衛生所食品中毒事件調查檢速報告單、限
    期改善通知單、衛生局食品中毒調查表、臺北市立忠孝醫院
    （、上吐、下瀉）患者資料調查表、行政院衛生署疾病管制
    局防疫檢驗檢體送驗單、臺北市政府衛生局抽驗物品報告表
    、結果報告、臺北市松山衛生所談話紀錄表等件可證為其主
    要論據。
四、經查：
（一）於93年5月10日前往臺北市立忠孝醫院就診且有發生嘔吐
      、腹痛、腹瀉等疑似食物中毒症狀之周俊弘、侯富根、郭
      美香、黃林美香、黃慧昕、陳姿伶、郭益宏、黃志鴻、周
      俊發、杜玉貞、周俊雄、黃培倫、洪阿鶴、黃慧君、李周
      美子、鄭李杏花、陳俊丞、陳惱中、陳邱儉、潘樹霞、陳
      進銨、黃志群、黃秋蘭、陳騫、曹麗齡、林聖傑、劉素英
      、許丁義、鄒招治等29人中，經採驗渠等糞便、嘔吐物、
      肛門拭子檢體送驗結果，其中採得肛門拭子檢體27人中有
      16位經檢出腸炎弧菌K8，另糞便檢體12件（採樣6人）中
      有10件、嘔吐物檢體10件（採樣5人）中有2件（但係同一
      人檢體）檢出腸炎弧菌，有行政院衛生署疾病管制局防疫
      檢體送驗單影本九紙附卷可稽，且各該病患均有於93年5
      月9日下午6時許前往福臨門餐廳南京店攝食食品之情形，
      亦有衛生局食品中毒調查表、調查簡速報告單各一份暨臺
      北市立忠孝醫院（上吐、下瀉）患者資料調查表影本九張
      在卷可按，與證人即擔任臺北市政府衛生局第七科稽查員
      之陳怜怜於本院審理中所證稱：於93年5月10日接到臺北
      市立忠孝醫院傳真得知四位民眾疑似食物中毒案件，後來
      又有病患陸續送到忠孝醫院，總共29件，大部分病患採樣
      檢體都檢出腸炎弧菌K8陽性反應，因為這群人在同樣的晚
      宴吃相同的東西，又經檢測出相同病原菌，所以才依照食
      品衛生管理法第11條第4款規定移送，並前往福臨門餐廳
      南京店作環境檢體採樣，而腸炎弧菌K8大多在海鮮類食物
      上存在，大多是處理過程不潔才發生等語，及證人即在臺
      北市衛生局檢驗室擔任技佐之甲○○所結證稱：腸炎弧菌
      通常在海鮮類食物才會發現，若海鮮類食品經煮熟即可排
      除等情，暨當日各該病患29人在該餐廳確有攝食海鮮類食
      品一節，業據證人丙○○證述在卷，並有前述衛生局食品
      中毒調查表中所載攝食食品項目相互參照，雖可見前開病
      患攝食入染有腸炎弧菌之海鮮類食品，應係出自渠等前往
      福臨門餐廳南京店參加筵席時所食用；然而，食品衛生管
      理法第34條第三項規定，仍須以行為人屬過失之情形始足
      成罪，是本件關於被告己○○、乙○○是否該當公訴人所
      指訴之罪責，仍須以渠二人是否有過失之情形決之。
（二）而查，關於前開病患29人至福臨門餐廳南京店參加筵席時
      ，究係何一食品染有上開腸炎弧菌K8之病原菌一事，臺北
      市政府衛生局稽查員陳怜怜、丁○○、戊○○均證稱：渠
      等於接獲前開疑似食物中毒通報而於93年5月10日前往稽
      查，並將在該餐廳所採及環境檢體送驗結果，均僅在部分
      檢體檢出大腸桿菌或大腸桿菌群陽性反應，未曾檢出有腸
      炎弧菌K8之存在，並有卷附之檢驗報告一份在卷可參，而
      證人甲○○復證稱：腸炎弧菌與大腸桿菌分屬不同之細菌
      ，縱使檢出大腸桿菌，亦不代表該環境有腸炎弧菌存在，
      亦即前述福臨門餐廳南京店之環境檢體雖經檢出大腸桿菌
      及大腸桿菌群陽性反應，但與前述病患周俊弘等人所攝食
      染有腸炎弧菌K8食品之來源為何，並無任何關聯；又證人
      即於93年5月9日在福臨門餐廳南京店擔任主廚之丙○○係
      證稱：當日所提供之海鮮類食品內容雖包括生食、熟食，
      但部分生食項目係取用另向其他廠商購買已包裝好之食品
      後，予以拆封盛盤後提供客人食用，且海鮮類食品從處理
      至烹煮過程須經多人處理之情況，當日究係何一食品染有
      該腸炎弧菌K8，及造成感染之原因係由何人所提供之食材
      ，或係在如何情況下所感染等均不明，能否據之認被告己○○、乙○○就何部分之監督注意義務有疏失，已難憑斷
      。
（三）況且，證人丙○○已證稱：被告己○○擔任負責人之福臨
      門餐廳總公司，於每個月都要求各分店餐廳主廚至總公司
      受訓、接受教育、定期研討，對於生食、熟食如何區分一
      事，亦要求以生食、熟食分在不同特定區域之方式處理，
      伊擔任主廚職司廚房內部包括生、熟食、刀具、砧板等食
      物設備之處理事務，總公司並要求每日須檢查、造冊，並
      以二人交叉檢查方式進行複檢，證人乙○○亦證稱：平時
      總公司要求分店每星期開一次營運會議，會議內容包括業
      績、業務等檢討，廚房涉及之材料進貨廠商等須提報總公
      司決定，實際向該廠商叫貨則由餐廳現場處理等語，足見
      被告己○○擔任負責人之福臨門餐廳總公司對各該分店之
      食品操作處理流程、檢查等已有善盡相當之監督管理行為
      ，在前述染有腸炎弧菌K8食品之來源、原因為何復不明之
      情況下，自更難認被告己○○就此有何應注意、能注意卻
      疏未注意之過失行為。
（四）再以，關於被告乙○○之部分，雖據被告乙○○自承係該
      福臨門餐廳南京分店之店長，然其亦稱僅負責外場招呼客
      人等服務流程及外場之人事任用，對於內場部分並無決定
      權限，核與證人即該福臨門餐廳南京分店主廚丙○○所證
      述：被告乙○○對於廚房內部相關食物處理、設備維護等
      事項，並無參與或指示之權責，而係由伊所負責等語，以
      被告乙○○對該餐廳食物之處理方式、流程即實際操作等
      均未參與，亦不具任何指示監督管理權限之情況，實難認
      其對該餐廳所提供食品是否染有病原菌等負有何監督注意
      義務，自亦無從謂其就此有何應注意、能注意卻未注意之
      過失行為可言。
    綜上所述，在染有腸炎弧菌K8食品為何、造成該食品感染之
    原因均不明，被告己○○復已對各該分店食物處理流程善盡
    監督注意義務，而被告乙○○更未曾對此食品處理事務負有
    任何監督管理注意義務之情況下，尚無從認渠二人有何公訴
    人所指訴之過失行為；此外，復查無其他積極證據，足認被
    告二人確有前開公訴人所指訴之情事，揆諸前揭規定意旨及
    說明，既認不能證明被告犯罪，依法即應諭知被告己○○、
    乙○○均無罪之判決，以示慎審。
據上論斷，應依刑事訴訟法第452條、第301條第1項，判決如主
文。
本案經檢察官葉雅婷到庭執行職務
中　　華　　民　　國　　94　　年　　3 　　月　　18　　日
                  刑事第十六庭審判長法  官  劉嶽承
                                    法  官  王幸華
                                    法  官  林麗真
右正本證明與原本無異。
如不服本判決，應於判決送達後10日內，向本院提出上訴狀。
                                    書記官  張汝琪
中　　華　　民　　國　　94　　年　　3 　　月　　15　　日
